臺灣臺中地方法院刑事判決　　　　　　　94年度易字第1277號
公 訴 人 臺灣臺中地方法院檢察署檢察官
被　　告 乙○○
上列被告因詐欺等案件，經檢察官聲請以簡易判決處刑（九十四
年度偵字第三六0八號），本院豐原簡易庭（九十四年度豐簡字
第四二四號）認不宜以簡易判決處刑，簽移本院刑事庭依通常程
序審理，本院判決如下：
    主  文
乙○○幫助共同意圖為自己不法之所有，以詐術使人將本人之物
交付，處有期徒刑伍月，如易科罰金，以參佰元折算壹日。
    犯罪事實及理由
一、犯罪事實：乙○○曾因竊盜案件，經本院豐原簡易庭判處有
    期徒刑六月，甫於九十四年四月二十五日執行完畢（未構成
    累犯），詎其預見其提供存摺、提款卡予成年年籍不詳者使
    用，將為該年籍不詳者持之遂行財產上犯罪之用，竟基於幫
    助該年籍不詳者及其他成年年籍不詳詐欺集團成員詐欺取財
    之犯意，於民國九十三年五月二十七日至同年月三十一日間
    之某日，在不詳處所，將其所有之聯邦商業銀行文心分行開
    立帳戶之存摺及提款卡（局號：00二一二九、帳號：0一六
    五七八號）交付予該年籍不詳者，並告知提款卡密碼，以供
    該詐騙集團成員作為向他人詐財取款之人頭帳戶使用。嗣該
    詐騙集團成員旋共同基於意圖為自己不法所有之犯意聯絡，
    在報上刊登「小芳100分鐘不限次數000000000 0」之色情交
    易廣告，九十三年六月十一日二十三時許，甲○○見報後，
    依該廣告所載電話欲行交易，接聽電話之詐騙集團某成員佯
    為確認甲○○身分，要求甲○○至自動提款機操作，致使甲
    ○○信以為真，陷於錯誤，而依指示於九十三年六月十二日
    陸續匯入新台幣（下同）九千三百零六元至詐騙集團向陳介
    村（臺灣臺南地方法院檢察署通緝中）購買之大眾銀行00
    0000000000號帳戶中、三萬九千三百四十六元至詐
    騙集團向乙○○購買之前揭帳戶中、一百元至詐騙集團向王
    銘輝（另由檢察官為不起訴處分）購買之上海銀行0000
    0000000000號帳戶中、九萬九千元至詐騙集團向林正
    鍇（另由臺灣臺南地方法院檢察署簽請移轉臺灣桃園地方法
    院檢察署偵辦）購買之中國信託商業銀行0000000000
    000000號帳戶中，該多筆款項旋經詐騙集團成員提領
    。嗣經甲○○發覺受騙，始報警循線查獲。
二、認定犯罪事實所憑之證據及理由：訊據被告乙○○矢口否認
    前揭幫助詐欺犯行，辯稱：伊前揭聯邦銀行帳戶原欲作為薪
    資轉帳之用，惟因尚未領到薪資即離職，故並未使用，且開
    戶當天伊即把存摺、提款卡放在機車置物箱中，直到案發後
    因警方通知伊協助調查時，伊查看機車時始發現存摺、提款
    卡遭竊云云。經查：
（一）被告前揭聯邦銀行帳戶之存摺、提款卡等乃被告申請及所
      有一節，為被告供承在卷，並有前揭帳戶立帳申請書影本
      一份（臺灣臺中地方法院檢察署九十四年度偵字第三六0
      八號卷第二十六至二十九頁）在卷可稽。
（二）詐騙集團以在報上刊登「小芳100分鐘不限次數000000000
      0」之色情交易廣告之方式，迨甲○○依該廣告所載電話
      欲行交易時，由某姓名年籍不詳之詐騙集團成員向甲○○
      詐取前揭款項，致使甲○○陷於錯誤，並將款項匯入前揭
      帳戶等情，業據證人即被害人甲○○於警詢證述屬實，並
      有前揭刊登於中國時報之廣告單影本一紙（臺南市警察局
      第一分局刑案偵查卷宗第九頁）、中華郵政公司自動櫃員
      機儲戶交易明細表、聯邦銀行存戶交易明細表、建華銀行
      櫃員機交易明細表、中國信託客戶交易明細單等影本共七
      紙（同前刑案偵查卷第十至十六頁）及被告前揭帳戶歷史
      交易明細一紙（同前偵卷第三十二頁）在卷可按。
（三）被告所有之前揭帳戶，係於九十三年五月二十七日以一百
      元開戶，次於同年月三十一日起始有多筆含前揭被害人之
      匯出、入之交易紀錄等情，此有前揭交細明細一份（同前
      偵卷第三十至三十九頁）在卷可按，參諸被告於本院供稱
      ：伊開立前揭帳戶後即未曾使用等語（本院卷第二十四頁
      ），堪認被告所有前揭帳戶之資料，確係於九十三年五月
      二十七日至同年月三十一日間脫離被告之持有。
（四）況詐欺集團以他人帳戶供作款項出入之帳戶，衡諸常情，
  　　通常會先取得帳戶所有人之同意才使用，否則一旦帳戶所
    　有人掛失，被害人匯入之款項即遭凍結無法提領，帳戶所
      有人反可輕易辦理補發存簿、變更印鑑、密碼，將款項提
      領一空，詐欺集團自不可能冒此風險。本案被告之前揭聯
      邦銀行帳戶自開戶後四日即九十三年五月三十一日起，即
      陸續有多筆轉入與提領款項之交易，苟則詐欺集團無從知
      悉帳戶所有人何時會辦理掛失，要無可能利用該帳戶而陸
      續為前揭交易，從而，前揭邦銀行帳戶之存摺、提款卡、
      密碼等資料應係被告提供予詐欺集團使用一節，已臻明確
      。
（五）次按存款帳戶的存摺及提款卡僅係供使用人作為存款、提
      款、匯款或轉帳之工具，一般人在正常情況下，均得自行
      向郵局申請開立存款帳戶，而領取帳戶存摺及提款卡使用
      ，並無任何特定身分之限制，亦無客觀之經濟價值或交換
      價值，苟非意在將該活期儲蓄存款帳戶作為犯罪之不法目
      的或掩飾真實身分，實無蒐集他人存款帳戶存摺或提款卡
      之必要，另利用不實之詐騙廣告而詐取款項之犯罪類型層
      出不窮，該等犯罪多數均係利用人頭帳戶作為出入帳戶，
      並經媒體廣為披載，而被告於交付存摺等物時，已年近三
      十歲，且具高職學歷，非無相當社會經驗，依被告之智識
      經驗，其對提供存摺等物與他人，該人將持其存摺等物，
      利用帳戶向人詐取財物自有所認識，要難諉為不知，被告
      具幫助詐欺之犯罪故意亦至臻明確。
（六）被告先於本院供稱：該聯邦銀行帳戶係用以薪資轉帳云云
      （本院卷第十五頁），惟嗣又改稱: 除華南商業銀行東勢
      分行、前揭聯邦銀行帳戶外，伊其它開設之帳戶大部分係
      為薪資轉帳所用，開聯邦這個戶頭是為了要存提款方便用
      的云云（本院卷第二十二、二十三頁），被告對於該帳戶
      之用途所辯顯然反覆不一。又被告於警詢先供稱：前揭帳
      戶資料係放在外套口袋遺失云云（同前警卷第一頁），惟
      於本院又改稱：伊係置於機車置物箱內遺失云云（本院卷
      第十四頁），其對該等帳戶資料遺失前置放之處所所供亦
      有不符。又若被告開立前揭帳戶係為薪資轉帳之用，則其
      自當妥善保管該等資料，乃其竟於開戶後即將使用該等帳
      戶資料置於機車置物箱後即置之不理，又存摺及金融卡均
      為關係個人理財之重要工具，一般之人都會注意上開資料
      之保管，並將之存放在固定之處所，若係攜帶在身上，必
      係供提存款時所用，要無可能逕將之置於機車置物箱內，
      甚且於離開機車時不將之取出，從而被告所辯顯與常情不
      符。
（七）綜上所述，本案事證明確，被告所辯顯不足採，其犯行堪
      以認定，應依法論科。
三、論罪科刑之理由
（一）查年籍姓名不詳之成年人即向被告收取帳戶等資料者及其
      餘成年詐欺集團成員間所為，均係犯刑法第三百三十九條
      第一項之詐欺取財罪。該向被告收取帳戶資料者及其餘成
      年詐欺集團成員間，有犯意聯絡與行為分擔，為共同正犯
      。又被害人雖分數次匯款，惟係遭詐欺取財行為後之接續
      匯款動作，故被告僅係幫助一次詐欺取財之行為。再被告
      係基於幫助年籍姓名不詳之人犯詐欺罪而提供帳戶資料，
      是核被告所為，係犯刑法第三十條第一項前段、第三百三
      十九條第一項共同詐欺取財罪之幫助犯。
（二）被告係屬幫助犯，其提供帳戶等資料予詐欺集團成員，對
      被害人財產損害之造成，較諸具犯罪支配力之正犯有明顯
      之差異，爰依刑法第三十條第二項之規定，減輕其刑。
（三）審酌被告素行不佳，有前揭竊盜之前案紀錄，此有臺灣高
      等法院被告全國前案紀錄表一份在卷可按，惟其所為助長
      詐欺犯罪之猖獗，犯罪後飾詞諉過全無悔意等一切情狀，
      認檢察官求刑尚為適當，爰量處如主文所示之刑，並諭知
      如易科罰金之折算標準。
據上論斷，應依刑事訴訟法第四百五十二條、第二百九十九條第
一項前段，刑法第三十條第一項前段、第二項、第二十八條、第
三百三十九條第一項、第四十一條第一項前段，罰金罰鍰提高標
準條例第一條前段、第二條，判決如主文。
中　　華　　民　　國　　94　　年　　8 　　月　　24　　日
                　臺灣臺中地方法院刑事第二庭
                      審判長  法  官　蔡  名  曜
                              法  官  蔡  美  華
                              法  官  郭  書  豪
以上正本證明與原本無異。
如不服本判決，應於判決送達後10日內，向本院提出上訴狀，其
未敘述上訴之理由者並得於提起上訴後十日內向本院補提理由書
（均須按他造當事人之人數附繕本）。
　　　　　　　　　　　　　　　書記官　陳  美  虹
中　　華　　民　　國　　94　　年　　8 　　月　　24　　日
附錄法條：
刑法第三百三十九條第一項
意圖為自己或第三人不法之所有，以詐術使人將本人或第三人之
物交付者，處五年以下有期徒刑、拘役或科或併科一千以下罰金
。
